臺灣臺中地方法院刑事判決　　　　　　　96年度易字第5082號
公　訴　人　臺灣臺中地方法院檢察署檢察官
被　　　告　丙○○
上列被告因詐欺案件，經檢察官提起公訴（96年度偵字第20314
號），本院判決如下：
    主  文
丙○○幫助共同意圖為自己不法之所有，以詐術使人將本人之物
交付，處有期徒刑拾月，減為有期徒刑伍月，如易科罰金，以新
臺幣壹仟元折算壹日。
    犯罪事實
一、丙○○依一般社會之通見，可預見一般人向他人收取金融機
    構帳戶存摺等相關資料使用，常與財產犯罪密切相關，且取
    得他人存摺等相關資料之目的，在於誘使被害人將遭詐欺款
    項匯入其所使用之人頭帳戶，以掩飾其等詐欺取財之犯罪所
    得，並藉此逃避檢警人員之追緝，且預見向其收取存摺之人
    ，有可能以其帳戶作為此類詐欺取財之不法所用，竟仍以縱
    若有人持以犯罪亦無違反本意之幫助詐欺取財之不確定故意
    ，於民國96年3月19日前之某時，在不詳處所，將其所有之
    臺灣土地銀行北臺中分行帳號第000000000000號帳戶連同存
    摺、印章、提款卡、提款密碼等，交付予上開犯罪集團某真
    實姓名年籍不詳之成年人使用。嗣該犯罪集團成員取得前開
    帳戶後，果基於意圖為自己不法所有之犯意，推由真實姓名
    年籍不詳自稱係「林檢察官」之某男性成年人，及自稱係「
    信管局蔡主任」之某男性成年人，分別於96年3月19日下午1
    時43分40秒前之某時，以（02）00000000號、00000000號撥
    打電話至乙○○位於臺北縣板橋市○○路○段226巷10弄2號3
    樓住處中，分別向乙○○訛稱：妳先生之信用卡遭人盜刷，
    因開庭需要，須將新臺幣（下同）350,000元先行匯到臺灣
    土地銀行，嗣後該筆款項會再轉匯至第一銀行返還予妳等語
    ，致使乙○○因此陷於錯誤，而依其等之指示於96年3月19
    日下午1時43分40秒，將350,000元匯入丙○○前揭臺灣土地
    銀行北臺中分行帳戶內，而受有財產上之損害，嗣因乙○○
    匯款後，上開自稱係「信管局蔡主任」之某男性成年人又以
    電話要求乙○○再行匯款150,000元，乙○○始知受騙。
二、案經臺中市警察局第二分局報請臺灣臺中地方法院檢察署檢
    察官偵查起訴。
    理  由
壹、程序部分：
    按被告以外之人（包括證人、鑑定人、告訴人、被害人及共
    同被告等）於審判外之陳述雖不符刑事訴訟法第159條之1至
    之4等4條之規定，而經當事人於審判程序同意作為證據，法
    院審酌該言詞陳述或書面陳述作成時之情況，認為適當者，
    亦得為證據；當事人、代理人或辯護人於法院調查證據時，
    知有刑事訴訟法第159條第1項不得為證據之情形，而未於言
    詞辯論終結前聲明異議者，視為有前項之同意，同法第159
    條之5定有明文。立法意旨在於傳聞證據未經當事人之反對
    詰問予以核實，原則上先予排除。惟若當事人已放棄反對詰
    問權，於審判程序中表明同意該等傳聞證據可作為證據；或
    於言詞辯論終結前未聲明異議，基於尊重當事人對傳聞證據
    之處分權，及證據資料愈豐富，愈有助於真實發見之理念，
    且強化言詞辯論主義，使訴訟程序得以順暢進行，上開傳聞
    證據亦均具有證據能力。查本件證人即被害人乙○○於警訊
    中之指訴，及警卷所附臺北縣政府警察局受理刑事案件報案
    三聯單、受理詐騙帳戶通報警示、詐騙電話斷話簡便格式表
    、內政部警政署反詐騙案件紀錄表、臺灣土地銀行存摺類存
    款憑條、臺灣土地銀行北臺中分行96年4月2日北中存字第09
    6000983號函附被告上開帳戶往來交易明細查詢單，及本院
    卷附臺灣土地銀行北臺中分行96年11月15日北中存字第0960
    003397號函附被告上開帳戶客戶帳戶明細查詢、客戶歷史交
    易明細查詢、臺中市警察局第五分局96年11月29日中分五偵
    字第0960038912號函，依卷證所示，其等作成之狀態，並無
    違背證人乙○○或各該書面製作人個人意思而為陳述，或其
    他違法取供、或不法取得之情形，且公訴人、被告於本院審
    理中表示對於本件卷內已存在之證據之證據能力不爭執（本
    院卷第14頁、第49頁至62頁），亦即對證人乙○○上開所述
    ，及警卷所附臺北縣政府警察局受理刑事案件報案三聯單、
    受理詐騙帳戶通報警示、詐騙電話斷話簡便格式表、內政部
    警政署反詐騙案件紀錄表、臺灣土地銀行存摺類存款憑條、
    臺灣土地銀行北臺中分行96年4月2日北中存字第096000983
    號函附被告上開帳戶往來交易明細查詢單，及本院卷附臺灣
    土地銀行北臺中分行96年11月15日北中存字第0960003397號
    函附被告上開帳戶客戶帳戶明細查詢、客戶歷史交易明細查
    詢、臺中市警察局第五分局96年11月29日中分五偵字第0960
    038912號函，於本院審理中復不爭執其等證據能力及真實性
    ，足認並無顯不可信之情況，且本院審酌證人乙○○上開所
    述，警卷所附臺北縣政府警察局受理刑事案件報案三聯單、
    受理詐騙帳戶通報警示、詐騙電話斷話簡便格式表、內政部
    警政署反詐騙案件紀錄表、臺灣土地銀行存摺類存款憑條、
    臺灣土地銀行北臺中分行96年4月2日北中存字第096000983
    號函附被告上開帳戶往來交易明細查詢單，及本院卷附臺灣
    土地銀行北臺中分行96年11月15日北中存字第0960003397號
    函附被告上開帳戶客戶帳戶明細查詢、客戶歷史交易明細查
    詢、臺中市警察局第五分局96年11月29日中分五偵字第0960
    038912號函等之言詞或書面等證據內容，較無人情施壓或干
    擾，亦無不當取供或違法取得之情形，復為本院事實認定之
    重要依據，認為以之作為本案之證據亦屬適當，是證人乙○○上開所述，及警卷所附臺北縣政府警察局受理刑事案件報
    案三聯單、受理詐騙帳戶通報警示、詐騙電話斷話簡便格式
    表、內政部警政署反詐騙案件紀錄表、臺灣土地銀行存摺類
    存款憑條、臺灣土地銀行北臺中分行96年4月2日北中存字第
    096000983號函附被告上開帳戶往來交易明細查詢單，及本
    院卷附臺灣土地銀行北臺中分行96年11月15日北中存字第09
    60 003397號函附被告上開帳戶客戶帳戶明細查詢、客戶歷
    史交易明細查詢、臺中市警察局第五分局96年11月29日中分
    五偵字第0960038912號函等於審判外之言詞、書面陳述，仍
    具有證據能力。
貳、實體部分：
一、上開事實，訊據被告丙○○於本院審理中雖坦承前述臺灣土
    地銀行北臺中分行帳號第000000000000號帳戶係其所有，惟
    仍矢口否認有何幫助詐欺之犯行，辯稱：伊並沒有將上開帳
    戶之存摺、印章、提款卡、提款密碼出售或交予他人使用，
    當時伊將上開帳戶之存摺、印章、提款卡（提款密碼寫在提
    款卡上）連同其他帳戶之之存摺、印章、提款卡等共5間銀
    行之存摺、印章、提款卡，及身分證、健保卡等一併放在包
    包內，再將該包包置於其所使用之車號ART—412號機車之置
    物箱內，嗣該機車遭人竊取，伊母親即證人甲○○曾至臺中
    市警察局第五分局松安派出所報案；而伊於多日後尋得該機
    車時，即發現上開5間銀行之存摺、印章、提款卡，及身分
    證、健保卡等均已不見云云。
二、經查：
 1、證人乙○○於96年3月19日下午1時43分40秒前之某時，在其
    位於臺北縣板橋市○○路○段226巷10弄2號3樓住處中，接獲
    真實姓名年籍不詳自稱係「林檢察官」之某男性成年人，及
    自稱係「信管局蔡主任」之某男性成年人，分別以（02）00
    000000號、00000000號所撥打之電話，並向其訛稱：妳先生
    之信用卡遭人盜刷，因開庭需要，須將350,000元先行匯到
    臺灣土地銀行，嗣後該筆款項會再轉匯至第一銀行返還予妳
    等語，致使證人乙○○因此陷於錯誤，而依其等之指示於96
    年3月19日下午1時43分40秒，將350,000元匯入被告前揭臺
    灣土地銀行北臺中分行帳戶內，而受有財產上之損害，嗣因
    證人乙○○匯款後，上開自稱係「信管局蔡主任」之某男性
    成年人又以電話要求乙○○再行匯款150,000元，證人乙○○始知受騙等情，業經證人乙○○於警詢中證述綦詳，復有
    臺北縣政府警察局受理刑事案件報案三聯單、受理詐騙帳戶
    通報警示、詐騙電話斷話簡便格式表、內政部警政署反詐騙
    案件紀錄表、臺灣土地銀行存摺類存款憑條、臺灣土地銀行
    北臺中分行96年4月2日北中存字第096000983號函附被告上
    開帳戶往來交易明細查詢單，及臺灣土地銀行北臺中分行96
    年11月15日北中存字第0960003397號函附被告上開帳戶客戶
    帳戶明細查詢、客戶歷史交易明細查詢等在卷可稽，堪可認
    定。承上可知，被告上開臺灣土地銀行北臺中分行帳號第00
    0000000000號帳戶確為供作詐欺取財之匯款帳戶使用。
 2、被告雖以前揭詞情置辯，惟其就其所辯前揭臺灣土地銀行北
    臺中分行帳戶之存摺、印章、提款卡係遺失一情，並未提出
    任何證據加以證明。至證人即被告之母甲○○雖於本院審理
    中到庭證稱：「（被告問：我機車失竊前1天，妳是否看到
    我把包包放在機車置物箱中？）有。」等語，惟質之證人甲○○是否知悉上開包包內裝有何物，證人甲○○於本院審理
    中證稱：「被告問：妳是否知道我包包裡面放什麼東西？）
    我不知道。」等語。經核證人甲○○上開證述內容，充其量
    亦僅能證明被告之包包曾與其所使用之機車併同失竊而已，
    尚無從證明被告前揭臺灣土地銀行北臺中分行帳戶之存摺、
    印章、提款卡亦係隨機車遭竊或遺失，是證人甲○○上開所
    述內容，自不能援引為被告有利之佐證。再者，被告所使用
    之車號ART—412號機車，或其另所稱之車號AR—742號、ARJ
    —412號機車，經查均無向臺中市警察局第五分局松安派出
    所通報失竊之紀錄，有該局96年11月29日中分五偵字第0960
    038912號函在卷可稽，亦無從循此查得被告機車失竊時該機
    車內之物品為何，而資為被告有利之認定。且存摺帳戶乃屬
    個人重要金融工具，如此重要之金融工具，遺失或遭竊後為
    免遭人盜用，衡情均會立即辦理掛失或報警，然被告自承其
    可能係遺失前開帳戶之存摺、印章、提款卡、提款密碼云云
    ，但卻未報警或掛失，其前開舉措顯悖於社會常情。復以，
    本案證人乙○○匯入被告前開帳戶金額，係經詐欺集團成員
    分別以臨櫃及持提款卡由自動櫃員機之方式等予以提領，此
    有被告前開帳戶之客戶歷史交易明細查詢，在卷可憑，苟非
    被告提供提款密碼予該等詐騙集團成員，豈可能輕易得知提
    款密碼。再者，詐欺集團為確保其詐欺之犯罪所得，其所使
    用供被害人匯入款項之帳戶，必定是其能掌控之帳戶，以確
    保其能順利提領受詐欺者匯入之款項，故其經常以買受或租
    用之方式以取得帳戶，豈有可能以詐騙或盜取之方式取得存
    摺、印章、提款卡，甚而係提款密碼，而使其花費心力詐欺
    所得之款項，陷於隨時可能為被告申請掛失止付而無法取得
    之危險。準此，被告所有之前開臺灣土地銀行北臺中分行帳
    戶之存摺、印章、提款卡連同提款密碼，應係經被告同意交
    予詐欺集團成員使用等情應可認定。被告前開所辯，應無足
    採。
 3、金融機構之帳戶為個人理財之工具，為便利大眾使用此一理
    財工具，以資活絡資金供需，對於申請開設金融帳戶並無設
    有任何特殊之限制，一般民眾皆能自由申請開戶，並得同時
    在不同金融機構申請多數存款帳戶使用，乃眾所周知之事實
    ，依一般人之社會生活經驗，倘係經由合法管道之收入或支
    出，其於金融帳戶之存放及提領，本可自行向金融行庫開立
    帳戶後使用，殊無大費周章使用他人帳戶之必要，況且近來
    類如刮刮樂、退稅轉帳等詐騙案件層出不窮，詐騙集團多利
    用人頭帳戶做為出入帳戶，不僅廣為媒體所披載，亦經政府
    一再宣導提醒注意，尤以現今各地金融機構所設自動提款機
    莫不設定轉帳之警示畫面，或張貼警示標語，促請使用大眾
    注意，衡諸目前社會以電視、報紙甚至網路等管道流通資訊
    之普及程度，以及使用自動提款機從事提款、轉帳交易之頻
    繁，苟見有陌生人不思以自己名義申請開立帳戶，反而向不
    特定人蒐集或收購他人之金融機構帳戶使用，帳戶所有人焉
    能安心將其帳戶交付收購帳戶之人，而絲毫未加懷疑其收集
    帳戶之目的即在於詐取他人財物？被告既明知詐騙集團多以
    蒐集他人帳戶供作詐騙被害人匯款之犯罪工具，而將其所開
    立之前開臺灣土地銀行北臺中分行帳戶之存摺、印章、提款
    卡連同密碼交予他人，由此顯見被告對於他人係將該帳戶用
    以實施詐欺犯行，當可預見，且其對於該人利用其帳戶向人
    詐取財物，並無違背其本意，是被告主觀上應具有幫助他人
    詐取財物之不法犯意甚明。本件事證明確，被告犯行應堪認
    定。
三、上開某不詳姓名年籍之成年人等人基於共同意圖為自己不法
    之所有之犯意聯絡，以上述方式對證人乙○○詐欺取財，使
    其陷於錯誤，並因而交付本人之財物，該不詳姓名年籍之成
    年人等人對證人乙○○之詐欺取財犯行則已既遂，該不詳姓
    名年籍之成年人等人係共同犯刑法第339第1項之詐欺取財既
    遂罪，而被告提供其上開臺灣土地銀行北臺中分行帳戶予前
    述不詳姓名年籍之成年人等人，係基於幫助他人共同詐欺取
    財之不確定故意，且所為屬詐欺取財罪構成要件以外之行為
    ，核被告此部分所為，係犯刑法第30條第1項前段、第339條
    第1項詐欺取財既遂罪之幫助犯。被告幫助該不詳姓名年籍
    之成年人等人犯詐欺取財罪，為從犯，爰依刑法第30條第2
    項之規定減輕其刑。爰審酌被告雖未實際參與詐欺取財犯行
    ，惟其行為使詐欺集團成員得以隱匿其等真實身分，減少遭
    查獲之風險，有助長犯罪之虞，並使證人乙○○之身心及財
    物受有相當損害，其行為惡性已然非輕，然其仍不知反省自
    制，猶於犯罪後飾詞矯飾犯行，不惟嚴重浪費訴訟資源，更
    徵其毫無悔悟之意，自應予以從重論處，公訴人未究論及此
    ，僅求處有期徒刑5月，尚屬過輕等一切情狀，量處如主文
    所示之宣告刑。又本件被告犯罪時間係在中華民國96年罪犯
    減刑條例所定適用減刑基準日即96年4月24日之前，合於該
    條例所定減刑規定之適用，應依該條例第2條第1項第3款之
    規定，減其刑為有期徒刑5月，並諭知如易科罰金之折算標
    準。
據上論斷，應依刑事訴訟法第299條第1項前段，刑法第339條第1
項、刑法第30條第1項前段、第2項、第41條第1項前段，刑法施
行法第1條之1第1項、第2項前段，中華民國96年罪犯減刑條例第
2條第1項第3款、第4條、第7條、第9條，判決如主文。
本案經檢察官丁○○到庭執行職務。
中　　華　　民　　國　　96　　年　　12　　月　　19　　日
                  刑事第14庭    審判長法  官  陳  葳
                                      法  官  洪堯讚
                                      法  官  林世民
右正本證明與原本無異。
如不服本判決，應於送達後10日內向本院提出上訴狀（須附繕本
），上訴於臺灣高等法院臺中分院。
上訴書如未敘述理由，應於上訴期間屆滿後20日內補提理由書於
本院。
                                      書記官  紀俊源
中　　華　　民　　國　　96　　年　　12　　月　　19　　日
附錄本案論罪科刑法條全文
中華民國刑法第339條
意圖為自己或第三人不法之所有，以詐術使人將本人或第三人之
物交付者，處5年以下有期徒刑、拘役或科或併科1千元以下罰金
。
以前項方法得財產上不法之利益或使第三人得之者，亦同。
前二項之未遂犯罰之。
